【裁判字號】    99,交聲,673
【裁判日期】    990225
【裁判案由】    聲明異議
【裁判全文】
臺灣臺中地方法院交通事件裁定         99年度交聲字第673號
原處分機關  交通部公路總局臺中區監理所彰化監理站
異  議  人
即受處分人  甲○○
上列異議人即受處分人因違反道路交通管理處罰條例案件，對於
交通部公路總局臺中區監理所彰化監理站民國98年11月18日所為
之處分（彰監四字第裁64－JC0000000 號裁決書），聲明異議，
本院裁定如下：
    主  文
異議駁回。
    理  由
一、本件聲明異議意旨略以：因本人不住在戶籍地，故扣點、駕
    照需吊扣均不知情（因無人告知），導致駕照被吊銷完全不
    知道。罰單上之違規事實為無照駕駛，本人確實不知。戶籍
    地為暫寄地址，其居住人並不熟識，故沒有通知本人等語。
二、原處分意旨略以：原處分機關交通部公路總局臺中區監理所
    彰化監理站以異議人即受處分人甲○○駕駛車號3FB-753 號
    普通重型機車於民國98年7 月19日下午1 時2 分許，在南投
    縣草屯鎮○○路與大成街口處，經南投縣政府警察局草屯分
    局中正派出所員警舉發有「駕駛執照吊銷仍駕車行駛公路」
    之違規行為，違反道路交通管理處罰條例第21條第1 項第4
    款之規定，受處分人逾越應到案期限60日以上，本站遂於98
    年11月18日以彰監四字第裁64－GE0000000 號裁決書逕行裁
    決處罰鍰新台幣9,600 元，扣繳駕照，罰鍰限於98年12月18
    日前繳納。上開罰鍰逾98年12月18日仍不繳納者，依法移送
    強制執行之處分
二、按汽車駕駛人駕駛執照業經吊銷、註銷仍駕駛小型車或機器
    腳踏車者，處新台幣6,000 元以上12,000元以下罰鍰，當場
    禁止其駕駛，駕駛執照並應扣繳之；違反前揭規定逾越應到
    案期限60日以上，繳納罰鍰或逕行裁決處罰者，統一裁罰基
    準處罰鍰新台幣9,600 元，道路交通管理處罰條例第21條第
    1 項第4 款、第4 項及違反道路交通管理事件統一裁罰基準
    表分別定有明文。
三、經查：
（一）異議人甲○○於98年7 月19日下午1 時2 分許，騎乘車牌
      號碼3FB-753 號普通重型機車行經南投縣草屯鎮○○路與
      大成街口時，經南投縣政府警察局草屯分局中正派出所員
      警予以攔檢查知異議人駕駛執照已吊銷仍駕車行駛公路之
      違規，並當場製單舉發。異議人逾越應到案期限60日以上
      ，原處分機關即以道路交通管理處罰條例第21條第1 項第
      4 款逕行裁處異議人罰鍰9,600 元並扣繳駕照，有南投縣
      政府警察局投警交字第JC0000000 號舉發違反道路交通管
      理事件通知單、交通部公路總局臺中區監理所彰化監理站
      彰監四字第裁64－JC0000000 號違反道路交通管理事件裁
      決書各1 紙在卷可稽，異議人於聲明異議狀中對於上開遭
      警攔查舉發乙節亦不爭執，合先認定。
（二）受處分人雖陳稱：伊不住在戶籍地，駕照被吊銷完全不知
      道，罰單上之違規事實為無照駕駛，伊確實不知等語。惟
      按處理違反道路交通管理事件，有關文書送達之程序，依
      行政程序法之規定；送達由行政機關自行或交由郵政機關
      送達；送達，於應受送達人之住居所、事務所或營業所為
      之；於應送達處所不獲會晤應受送達人時，得將文書付與
      有辨別事理能力之同居人、受僱人或應送達處所之接收郵
      件人員；送達，不能依前2 條規定為之者，得將文書寄存
      送達地之地方自治或警察機關，並作送達通知書兩份，1
      份黏貼於應受送達人住居所、事務所、營業所或其就業處
      所門首，另1 份交由鄰居轉交或置於該送達處所信箱或其
      他適當位置，以為送達；前項情形，由郵政機關為送達者
      ，得將文書寄存於送達地之郵政機關，違反道路交通管理
      事件統一裁罰基準及處理細則第5 條，行政程序法第68條
      、第72條第1 項前段、第73條第1 項、第74條第1 項、第
      2 項分別規定甚明。查本件異議人前於97年8 月1 日，騎
      乘車牌號碼3FB-753 號普通重型機車，在彰化市因行經有
      燈光號誌管制之交岔路口闖紅燈，為彰化縣警察局保安隊
      警員舉發；又於97年10月12日，騎乘前揭普通重型機車，
      在臺中市○○路與陜西路口處，因行經有燈光號誌管制之
      交岔路口闖紅燈，為臺中市警察局第二分局警員舉發。異
      議人因上述2 件交通違規，違反道路交通管理處罰條例第
      63條第3項 「汽車駕駛人在6 個月內，違規記點共達6 點
      以上」之規定，嗣經原處分機關於97年11月3 日開立彰監
      四字第裁64 －6477A7028號裁決書裁處異議人「吊扣駕駛
      執照1 個月並應接受道路交通安全講習駕駛執照限於97年
      12月3 日前繳送，上開駕駛執照逾期不繳送者：(1) 自97
      年12月4 日起易處吊扣駕駛執照2 個月，並限於97年12月
      18日前繳送；(2) 97年12月18日前未繳送駕駛執照者，自
      97年12月19日起易處吊銷，並逕行註銷駕駛執照；(3) 駕
      駛執照吊（註）銷後，自97年12月19日起1 年內不得重新
      考領駕駛執照」，該裁決書已於97年11月20日送達異議人
      位於南投縣草屯鎮○○路72號戶籍地，嗣因異議人未於規
      定期限內辦理機車駕駛執照易處吊扣1 個月之手續，異議
      人之駕駛執照遂於97年12月19日為彰化監理站逕行註銷1
      年之事實，有異議人違規查詢報表、交通部公路總局臺中
      區監理所彰化監理站彰監四字第裁64－6477A7028 號裁決
      書送達證書、異議人機車駕照基本資料各1 份附卷可稽，
      而異議人確實自94年12月19日起即設籍在戶長即其兄長謝
      廷坤之「南投縣草屯鎮○○路72號」戶內迄今，有全戶戶
      籍資料查詢結果及異議人個人基本資料查詢結果各1 紙在
      卷足參，縱使其後因故遷徙他處，仍未前往戶政機關辦理
      戶籍資料之異動，難認其已有廢止住所之積極意思表示。
      況且原舉發單位及公路監理機關既從未接獲受處分人任何
      變更駕籍地、車籍地或通訊地址之申請，客觀上亦無從查
      知受處分人之居住處所有無遷徙，遂依現有之戶籍地址寄
      送裁決書，自不得指其送達程序有何違失。異議人既已清
      楚得悉其戶籍地址尚在「南投縣草屯鎮○○路72號」，理
      當隨時注意有無重要文件或信函寄至該處，或請求現住戶
      及鄰居協助代收或轉寄，用以確保個人權益不致因訊息漏
      失而受損。乃異議人不思及此，猶放任重要文件寄往上開
      戶籍地址而漠不關心，自屬難辭其咎而應受歸責。況異議
      人於98年2 月7 日上午7 時45分許，在臺中市○○路與大
      業街處，亦有因機車駕照吊銷仍駕車之違規，為臺中市警
      察局第一分局西區派出所員警當場舉發，有臺中市警察局
      中市警交字第GE0000000 號舉發違反道路交通管理事件通
      知單1 紙在卷足參，是異議人就本件無照駕駛之違規辯稱
      不知駕駛執照被吊銷云云，難認可採。
（三）從而，異議人駕駛執照既經註銷，而於前述時地駕駛車牌
      號碼3FB-753 號普通重型機車之違規事實甚明，是原處分
      機關依道路交通管理處罰條例第21條第1 項第4 款、第4
      項及違反道路交通管理事件統一裁罰基準表規定，裁處異
      議人罰鍰9,600 元，並扣繳駕照，核無違誤，本件異議為
      無理由，應予駁回。
四、據上論斷，應依道路交通管理處罰條例第87條第2 項、道路
    交通案件處理辦法第18條前段，裁定如主文。
中    華    民    國    99    年    2     月    25    日
                  交通法庭  法  官  胡芷瑜
上正本證明與原本無異。
如不服本裁定，應於送達後五日內，向本院提出抗告狀。（應附
繕本）
                            書記官  沈慧玲
中    華    民    國    99    年    2     月    25    日

司法院資訊處製作；財團法人民間司法改革基金會備份。
